【裁判字號】    97,消債更,1018
【裁判日期】    980818
【裁判案由】    更生事件
【裁判全文】
臺灣臺中地方法院民事裁定          97年度消債更字第1018號
    聲  請  人
    即  債務人  乙○○
                          15.
    相  對  人
    即  債權人  中國信託商業銀行股份有限公司
    法定代理人  丑○○
    代  理  人  陳哲彥
    相  對  人
    即  債權人  美商庚○銀行股份有限公司
    法定代理人  丁○○
    相  對  人
    即  債權人  上海商業儲蓄銀行股份有限公司
    法定代理人  辛○○
    相  對  人
    即  債權人  國泰世華商業銀行股份有限公司
    法定代理人  己○○
    代  理  人  羅士傑
    相  對  人
    即  債權人  荷商荷蘭銀行股份有限公司台北分公司
    法定代理人  壬○○
    相  對  人
    即  債權人  渣打國際商業銀行股份有限公司
    法定代理人  麥侃哲
    代  理  人  蔣郡彥
    相  對  人
    即  債權人  三信商業銀行股份有限公司
    法定代理人  癸○○
    代  理  人  洪國智
    相  對  人
    即  債權人  聯邦商業銀行股份有限公司
    法定代理人  戊○○
    代  理  人  張釗深
    相  對  人
    即  債權人  香港商香港上海匯豐銀行股份有限公司
                （原「中華商業銀行股份有限公司」）
    法定代理人  韋力行
    相  對  人
    即  債權人  元大商業銀行股份有限公司
                            、.
    法定代理人  子○○
                            、.
    代  理  人  賴啟忠
    相  對  人
    即  債權人  台新國際商業銀行股份有限公司
    法定代理人  吳清文
    代  理  人  丙○○
    相  對  人
    即  債權人  慶豐商業銀行股份有限公司
    法定代理人  劉土金
    代  理  人  曾輝裕
    相  對  人
    即  債權人  永豐信用卡股份有限公司
    法定代理人  甲○○
    代  理  人  蔡盈慧
    相  對  人
    即  債權人  庚○（台灣）商業銀行股份有限公司
    法定代理人  丁○○
上列當事人間消費者債務清理事件，債務人聲請更生，本院裁定
如下：
    主    文
聲請人即債務人乙○○自中華民國98年 8月18日16時起開始更生
程序。
    理    由
一、按債務人與金融機構協商成立者，不得聲請更生或清算，但
    因不可歸責於己之事由，致履行顯有重大困難者，不在此限
    ；本條例施行前，債務人依金融主管機關協調成立之中華民
    國銀行公會會員辦理消費金融案件無擔保債務協商機制與金
    融機構成立之協商，準用前項之規定，消費者債務清理條例
    第151條第5項、第 6項分別定有明文。又聲請更生或清算不
    合程式或不備其他要件者，法院應以裁定駁回之，但其情形
    可以補正者，法院應定期間先命補正，復為同條例第八條所
    明定。
二、查本件債務人於本法實行前曾與銀行成立協商，每月繳款新
    台幣28,740元，但於履行約 5期後因無法清償以致毀諾，爰
    依法聲請更生等語，業據提出、協議書、無擔保債務還款計
    劃附卷可稽，足堪採信。且查債務人現擔任會計工作，每月
    薪資約為25,000元等情，亦有薪資單在卷可按。另其主張毀
    諾係屬不可歸責一節，經查其每月收入尚不足以支付其每月
    應繳納之金額，更遑論每月之生活開支，再加上配偶王俊發
    罹患精神分裂症，無法勝任正常人之工作等情，業據提出診
    斷證明書、全民健康保險重大傷病證明申請書等為證，從而
    債務人主張無法繳納款項以致毀諾等語，應堪採信。
三、然查，本件經依職權向各金融機關債權人函查債務人消費明
    細紀錄顯示，債務人消費內容多為電腦資訊（全國電子、明
    樣3C）、珠寶（華三珠寶銀樓）、電信（和信電訊、遠傳電
    信、曉鴻通信社）、服飾（老牛皮、 YBS大尺碼生活館、阿
    瘦皮鞋、時尚星球皮件館）、美容（新萃妍公司、蝶翠詩）
    、娛樂（好樂迪、南仁湖育樂公司）、餐廳（吉帆妮餐飲店
    、立川燒肉屋、新月梧桐、布藍里烘焙餐廳、中友百貨宮廷
    餐廳、大鼎活蝦、眾星雲集健康美食）、直銷（美商賀寶芙
    ）、旅遊（森輝旅行社、神采旅行社、宏宇旅行社）、電視
    購物（東森購物、富邦momo）、百貨（新光三越百貨、廣三
    崇光百貨、中友百貨、豐洋興業、TIGER CITY、衣蝶台中）
    、大額信用貸款（90年10月5日40,000元、91年8月12日70,0
    00元、93年9月20日270,000元、93年 9月21日50,000元、93
    年10月28日601,050元、93年11月5日100,000元、94年8月16
    日150,000元、94年11月18日300,000元）、預借現金（92年
    4月28日100,000元、、93年1月5日40,000元、95年2月240,0
    00元、95年 3月60,000元）、保險費（國寶人壽、遠雄人壽
    、法商佳迪福人壽、蘇黎世產物、蘇黎世人壽、中央產物保
    險、富邦產物保險） 、代償（94年11月10日200,000元）、
    其他（怡富資融消費性產品、銓達企業）等，而其每月消費
    額度時有逾越薪資總額之情事，此有債權人提出之消費帳明
    細及本院製作之消費明細表附卷可稽，如是上述消費性質非
    生活必要之支出，而係奢侈、浪費之性質。惟因債務人既因
    債務負擔沈重，且配偶罹患精神分裂症無法勝任正常人之工
    作，生活重擔落在債務人身上，本院仍准其更生。
四、又債務人之消費內容既如前述，核與消費者債務清理條例第
    134條第4款所稱：「浪費、賭博或其他投機行為，致財產顯
    然減少或負擔過重之債務」等不免責事由相當。再經本院訊
    問各該債權人亦表明反對債務人之更生聲請，未來本件更生
    程序，恐將因其更生方案無法獲致債權人會議通過或法院認
    可而宣告清算，徒增程序勞費，欠缺實益。惟，本院仍認應
    准債務人進入更生程序，提供其更生方案付諸表決之機會，
    爰裁定如主文。
中    華    民    國    98    年    8     月    18    日
                  民事庭法 官  顏世傑
上為正本係照原本作成
本件不得抗告
本裁定已於98年8月18日16時公告。
中    華    民    國    98    年    8     月    18    日
                        書記官  葉家顯


司法院資訊處製作；財團法人民間司法改革基金會備份。
